【裁判字號】    99,上訴,211
【裁判日期】    990721
【裁判案由】    違反藥事法
【裁判全文】
臺灣高等法院刑事判決                 99年度上訴字第211號
上  訴  人
即  被  告  甲○○
選任辯護人  魏釷沛律師
上列上訴人因違反藥事法案件，不服臺灣桃園地方法院98年度訴
字第864 號，中華民國98年11月26日第一審判決（起訴案號：臺
灣桃園地方法院檢察署97年度偵字第13378 號），提起上訴，本
院判決如下：
    主  文
原判決撤銷。
甲○○明知為禁藥而轉讓，共肆罪，各處有期徒刑肆月，應執行
有期徒刑壹年貳月。
其他被訴部分無罪。
    事  實                                                                
一、甲○○曾因違反毒品危害防制條例，經判處有期徒刑4 月，
    於民國97年10月27日執行完畢（不構成累犯），其明知甲基
    安非他命業經政府依毒品危害防制條例公告列為第二級毒品
    ，同時亦屬藥事法第22條規定之禁藥，不得非法持有、轉讓
    。甲○○與乙○○為朋友關係，平日多有聯絡及來往，甲○
    ○除自行施用甲基安非他命（非本件起訴範圍）外，竟於民
    國97年3月7日、8日、9日、同年4月16 日，在其桃園縣桃園
    市○○○街215之5號16樓住處或不詳之汽車旅館內，分別基
    於轉讓禁藥即第二級毒品甲基安非他命之犯意，將自己所有
    之甲基安非他命少量無償提供予乙○○施用而轉讓各1次。
    嗣於97年6月6日晚間6時56分許，為警在上址查獲。
二、案經臺北縣政府警察局中和分局報告臺灣桃園地方法院檢察
    署檢察官偵查起訴。
    理  由
一、證據能力方面：
  (一)按刑事訴訟法第159條之1所規定被告以外之人於偵查中向檢
    察官所為之陳述，除顯有不可信之情況者外，得為證據。證
    人乙○○於檢察官訊問時所為之陳述，業經依法具結，已具
    相當之擔保性，且經原審及本院依法傳喚、拘提證人乙○○
    到庭，以保障被告對質及行使反對詰問之權利，惟證人乙○
    ○無正當理由未到庭，有原審及本院之送達證書、拘票在卷
    可稽，足見證人乙○○已行方不明而有無法到庭接受詰問之
    情形，此外，並無證據證明證人乙○○於檢察官訊問時所為
    之陳述有何顯不可信之特別情況，依刑事訴訟法第159條之1
    第2 項規定，證人乙○○於檢察官訊問時之陳述自有證據能
    力。
  (二)監聽錄得之錄音，係憑機械力照錄，未經人為操作，復未伴
    有個人主觀意見在內，應有證據能力；而將監聽之內容製作
    成譯文（見97年度偵字第第13378 號卷第49至52頁），乃將
    上開具有證據能力之監聽錄得之錄音具體為文字紀錄，此部
    分雖屬傳聞，然被告及其辯護人於原審本院審理時，就上揭
    通訊監聽譯文令其辯認時，均不否認監聽錄音內容為真正，
    辯護人雖於準備程序時一度爭執監聽譯文之證據能力，惟經
    燒錄光碟之後，於本院審理庭提示該監聽譯文時，被告及其
    辯護人對該等監聽譯文內容亦表示無意見，參以該通訊監聽
    譯文係由承辦員警基於查緝本案之偵查過程中所製作，無證
    據顯示存有詐偽或虛飾之情事，應無顯不可信之情形，則該
    監聽譯文依據刑事訴訟法第159條之5規定，即有證據能力。
  (三)本件扣案之毒品，係經偵辦員警依法定程式合法搜取扣得，
    是以上開物證均非供述證據，殊無傳聞證據排除法則之適用
    ，復無證據證明係公務員違背法定程式或經偽造、變造所取
    得，是認前揭扣案物，有證據能力。交通部民用航空局航空
    醫務中心97年6月24日航藥鑑字第0973178號鑑定書1份（見9
    7年度偵字第第13378號卷第110 頁），係該中心依檢察機關
    概括授權執行鑑定職務所出具之書面鑑定報告，依刑事訴訟
    法第208條第1項規定無須準用鑑定人具結之規定，且屬同法
    第159條第1項之法律另有規定之傳聞例外，自得作為證據。
二、有罪部分：
    訊據上訴人即被告甲○○否認有何上揭轉讓甲基安非他命予
    乙○○之犯行，辯稱：其雖曾與乙○○合資購買甲基安非他
    命，由其買回再分予乙○○，但未曾轉讓毒品予乙○○云云
    。惟查：
  (一)上揭事實，業經證人乙○○於檢察官訊問時結證述：「（問
    ：你跟許〈即被告甲○○〉拿毒品如何算錢？）都是許請我
    吃安非他命比較多。」、「（問：為何許〈即被告甲○○〉
    會免費給你毒品？）因為他做人很好。」、「（問：許〈即
    被告甲○○〉拿毒品給你幾次？）5-6 次。去汽車旅館。」
    、「（問：許〈即被告甲○○〉何時拿毒品給你？）今年 2
    月至5、6月，在汽車旅館跟許家。」、「（問：一次拿多少
    毒品？）我也不知道多少，是許倒給我，我用吸管吸，都在
    許家或汽車旅館內用。」、「（問：你跟誰一起施用毒品？
    ）就我跟許兩個人用而已。」等語明確（見97年度偵字第13
    378號卷第116頁、第117 頁）。被告亦承認其有施用甲基安
    非他命之情，復經查獲之員警在被告上址住處內扣得被告所
    有之白色透明結晶3 包，送請交通部民用航空局航空醫務中
    心鑑定，其鑑定結果呈甲基安非他命成分，有該中心97年 6
    月24日航藥鑑字第0973178號鑑定書1份在卷可稽（見97年度
    偵字第第13378號卷第110頁）。
  (二)參以被告於原審供述：伊與乙○○為朋友，認識至今已2 年
    ，平常聯絡還蠻頻繁等語（見原審訴字卷第47頁背面），復
    經原審訊以「你跟乙○○有何恩怨？」、「還是他挾怨報復
    ？」等問題，被告均沈默不語（見原審訴字卷第47頁背面、
    第48頁），自難認證人乙○○與被告有何重大之糾紛、仇怨
    ，則證人乙○○會甘冒誣告、偽證罪責之風險而故意設詞誣
    陷被告之可能性已低，況細繹卷附之監聽譯文內容（見97年
    度偵字第第13378 號卷第49至52頁），於被告轉讓毒品給證
    人乙○○之97年3月至4月間，被告與證人乙○○確有密切之
    聯繫，且由其等談話提及坊間毒品安非他命暗語「男生」等
    內容，顯見被告與證人乙○○2 人關係密切，彼此確有毒品
    之往來，且依該監聽譯文所顯示其二人通話之內容，被告與
    乙○○分別於97年3月7日、8日、9日、同年4 月16日，有見
    面之事實，又被告於原審亦承認有與乙○○至汽車旅館，被
    告有將甲基安非他命倒出來，自己施用等情，益見乙○○所
    述之情節非虛，雖被告否認有請乙○○施用毒品，於本院復
    另稱其與乙○○合資購毒云云，惟倘係合資購毒，乙○○衡
    無偽稱被告免費請伊施用毒品之動機，被告空言否認轉讓犯
    行，無非係卸責之詞，委無足採。
  (三)證人乙○○於檢察官訊問時僅證稱：被告於97年2至5、6 月
    間，在汽車旅館或被告住處轉讓5至6次毒品給伊等語，並未
    具體指出每次轉讓毒品之確切時間、地點及數量等情，然依
    證人乙○○之上揭證述，被告於97年2至5、6月間之密集4、
    5個月間即轉讓至少5次之毒品予乙○○，自難苛求證人乙○
    ○於檢察官訊問時均能精確陳述被告轉讓毒品之次數及每次
    轉讓毒品之時間、地點等情，且證人乙○○既已憑其記憶陳
    述被告轉讓毒品之次數、時間及地點等可特定之內容，且其
    上揭證述亦經本院佐以監聽譯文，自難逕因證人乙○○無法
    詳細證述轉讓之次數、時間、地點等情，即謂其證詞述遽無
    足信。至於被告轉讓毒品之次數，依有利被告之認定，本院
    僅能依乙○○上開證述中提及最低之轉讓次數，佐以監聽譯
    文，而認定被告曾轉讓4次毒品予乙○○。
  (四)綜上所述，本件事證明確，被告上揭轉讓第二級毒品之犯行
    均堪以認定，應依法論科。
  (五)論罪科刑方面：
    1.按甲基安非他命為毒品危害防制條例第2條第2項第2 款所
      稱之第二級毒品，依法不得販賣、持有及轉讓。次按第二
      級毒品MDMA、MDA 、安非他命及甲基安非他命等成分均屬
      安非他命類藥品，業經行政院衛生署75年7 月11日衛署藥
      字第597627號公告，為有效管理安非他命類藥品與其衍生
      物之冊類及其製劑，重申公告禁止使用，而認均屬藥事法
      規範之禁藥。故行為人明知為甲基安非他命而轉讓予他人
      者，除成立毒品危害防制條例第8條第2項之轉讓第二級毒
      品罪外，亦構成藥事法第83條第1 項之轉讓禁藥罪。而藥
      事法第83條第1項係於93年4月21日修正公布，同年月23日
      施行，為毒品危害防制條例之後法，且藥事法第83條第 1
      項之法定刑為7年以下有期徒刑，得併科新臺幣500萬元以
      下罰金，與毒品危害防制條例第8條第2項之法定刑為6 月
      以上，5 年以下有期徒刑，得併科新臺幣70萬元以下罰金
      相較後，以藥事法第83條第1 項之法定刑為重。又以毒品
      之範圍尚包括影響精神物質與其製品，而藥事之管理，亦
      非僅止於藥品之管理，毒品未必均係經公告列管之禁藥，
      禁藥亦非必均為毒品，毒品危害防制條例與藥事法二者，
      並無必然之特別法與普通法關係。是除有轉讓之第二級毒
      品達毒品危害防制條例第8條第6項之一定數量，經依法加
      重後之法定刑較藥事法第83條第1 項之法定刑為重之情形
      外，因藥事法第83條第1 項為後法，且為重法，二者有法
      條競合關係，自應優先適用藥事法第83條第1 項之規定處
      斷（最高法院96年度台上字第3582號判決意旨參照）。查
      本件被告先後4 次轉讓予乙○○施用之甲基安非他命，數
      量不多，並無證據可資證明已超過行政院依毒品危害防制
      條例第8條第6項頒訂之「轉讓持有毒品加重其刑之數量標
      準」第2條第1項第2 款規定之淨重10公克之數量，依罪疑
      惟輕原則，應為被告有利之認定，自應認被告所轉讓之甲
      基安非他命，未達該加重處刑標準。是核被告所為，皆係
      犯藥事法第83條第1 項之轉讓禁藥罪，此部分亦經蒞庭檢
      察官於原審準備程序當庭更正起訴法條為藥事法第83條第
      1項（見原審98年度審訴字第304號卷第96頁反面），因犯
      罪事實同一，應予變更起訴法條。
    2.又按持有甲基安非他命之行為與轉讓行為同為實質上一罪
      之階段行為，高度之轉讓行為既已依藥事法加以處罰，依
      法律適用完整性之法理，其低度之持有安非他命行為，自
      不能再行割裂適用毒品危害防制條例加以處罰（最高法院
      82年度台上字第4076號、第6613號判決意旨參照），而藥
      事法對於持有禁藥之行為未設有處罰規定，故就被告持有
      甲基安非他命之低度行為，不另予處罰，附此敘明。
    3.被告所犯上開轉讓禁藥罪共4 罪，犯意各別，行為互殊，
      應予分論併罰。
    4.被告上訴指摘乙○○之證詞不實及監聽譯文內容未敘及轉
      讓甲基安非他命等語，惟被告上開犯行，除乙○○之證述
      外，並有前述之佐證足以證明之，被告否認之，其上訴為
      無理由。原審為有罪之判決，固有見地，惟斟酌前述監聽
      譯文，得確定被告與乙○○見面之日期，而得佐證其轉讓
      毒品之日期，原審未加以確定日期，尚有未恰，且被告每
      次轉讓予乙○○之甲基安非他命，僅供乙○○施用，數量
      微少，原審就每罪各為有期徒刑7 月之諭知，尚嫌過重，
      又扣案之毒品，數量不多，不排除被告持有之，係為供自
      己施用，尚乏證據足以證明與轉讓毒品有關，原審為沒收
      之諭知，亦有未合。原判決有此等瑕疵而無可維持，應予
      撤銷改判。爰審酌被告視政府反毒政策及宣導如無物，將
      毒品轉讓予他人施用，助長毒品散布，危害國民健康及社
      會秩序，影響所及，非僅施用者個人之生命、身體將可能
      受其侵害，社會、國家之法益亦不能免，兼衡其犯罪之動
      機、目的，以及犯後態度等一切情狀，每罪分別量處有期
      徒刑4 月。另按連續犯之規定廢除後，例如吸毒、竊盜、
      搶奪等犯罪，是否會因數罪併罰而使刑罰過重而產生不合
      理之現象乙節，即應逐一檢討各罪名之規定，再決定其性
      質係數罪或一罪，而為避免行為人多數犯罪，因數罪併罰
      之結果，致刑罰輕重失衡，其犯罪數代表犯罪行為人穩定
      的人格傾向，相對應的，刑罰之使用必要逐漸退縮之情形
      下，對於數罪併罰之量刑，對於第一重宣告刑固然是全數
      記入應執行刑之基數，但是從第二重宣告刑開始則按照責
      任遞減係數，基此，爰兼衡被告4 次轉讓毒品犯行之犯罪
      期間非長，且其轉讓毒品之對象均為同一人，實因一時失
      慮而反覆為本件多次之犯行，爰就被告所犯各罪，定其適
      當應執行之刑，以資懲儆。扣案之甲基安非他命3 包（毛
      重1.0580公克，淨重0.3380公克，驗餘淨重0.3378公克）
      ，雖得證明被告持有毒品，但無從直接證明被告持有之，
      係為轉讓他人之用，爰無從於本件轉讓罪名下予以宣告沒
      收。
三、無罪部分：
  (一)公訴意旨另以被告甲○○於97年2 至5月、6月間某日，除上
    述4 次轉讓毒品與乙○○外，另在其桃園前述住處或汽車旅
    館內，數次轉讓第二級毒品甲基安非他命予乙○○施用，因
    認被告涉嫌毒品危害防制條例第8條第2項之罪等語。並以扣
    案之甲基安非他命、監視器鏡頭及螢幕各1 個、分裝袋55個
    、行動電話2支、現場照片及乙○○之證詞等為論據。
  (二)按犯罪事實應依證據認定之，無證據不得認定犯罪事實；不
    能證明被告犯罪者，應諭知無罪之判決；刑事訴訟法第 154
    條第2項、第301條第1 項分別定有明文。又按刑事訴訟法第
    161條第1項亦規定，檢察官就被告犯罪事實，應負舉證責任
    ，並指出證明之方法，是檢察官對於起訴之犯罪事實，應負
    提出證據及說服之實質舉證責任，倘其所提出之證據，不足
    為被告有罪之積極證明，或其指出證明之方法，無從說服法
    院以形成被告有罪之心證，基於無罪推定之原則，自應為被
    告無罪判決之諭知（最高法院92年度臺上字第128 號判例參
    照）。
  (三)訊據上訴人即被告否認有轉讓毒品予乙○○之犯行，辯稱：
    其雖曾與乙○○合資購買甲基安非他命，由其買回再分予乙
    ○○，但未曾轉讓毒品予乙○○等語。
  (四)經查，乙○○於偵查中雖證述於97年2月-5、6月，在汽車旅
    館跟被告住處拿毒品與伊施用共5至6次等語，惟經本院核對
    監聽譯文（見97年度偵字第第13378 號卷第49至52頁），除
    能被告與乙○○分別於97年3月7日、8日、9日、同年4 月16
    日有見面之事實外，其他並無被告與乙○○在住處或汽車旅
    館見面之佐證，衡以人之記憶能力有限，乙○○所述5至6次
    ，是否精確，應予嚴格檢視，關於次數，既無第5 次以上轉
    讓行為之佐證，而扣案毒品、監視器、分裝袋、行動電話及
    現場照片等物，復不足以證明被告在前述日期以外，另有轉
    讓毒品予乙○○之犯行，則檢察官起訴被告有數次轉讓毒品
    犯行，原審判決被告有5次轉讓毒品罪，除前述有罪4次犯行
    外，因乏積極之證據足以證明之，自應為其他起訴部分無罪
    之諭知。
  (五)原審以被告犯第5 個轉讓甲基安非他命罪，尚有未合，被告
    上訴為有理由，自應予以撤銷改判，另就此部分為無罪之諭
    知。
據上論斷，應依刑事訴訟法第369條第1項前段、第364條、第299
條第1項前段、第300條、第301條第1項，藥事法第83條第1 項，
刑法第11條、第51條第5款，判決如主文。
本案經檢察官劉靜婉到庭執行職務。
中    華    民    國    99    年    7     月    21    日
                  刑事第二十一庭審判長法  官  蔡聰明
                                      法  官  許永煌 
                                      法  官  趙文 
以上正本證明與原本無異。
如不服本判決，應於收受送達後10日內向本院提出上訴書狀，其
未敘述上訴之理由者並得於提起上訴後10日內向本院補提理由書
（均須按他造當事人之人數附繕本）「切勿逕送上級法院」。
                                      書記官  葉金發
中    華    民    國    99    年    7     月    21    日

附錄：本案論罪科刑法條全文
藥事法第83條第1項
明知為偽藥或禁藥，而販賣、供應、調劑、運送、寄藏、牙保、
轉讓或意圖販賣而陳列者，處 7 年以下有期徒刑，得併科新臺
幣 5 百萬元以下罰金。

司法院資訊處製作；財團法人民間司法改革基金會備份。
